【裁判字號】    92,台上,2333
【裁判日期】    920430
【裁判案由】    違反槍砲彈藥刀械管制條例
【裁判全文】
最高法院刑事判決                              九十二年度台上字第二三三三號
    上  訴  人  甲○○
右上訴人因違反槍砲彈藥刀械管制條例案件，不服台灣高等法院中華民國九十一年四
月十七日第二審更審判決︵八十九年度上更(二)字第五九八號，起訴案號：前台灣台北
地方法院士林分院檢察署八十四年度偵字第九一三號︶，提起上訴，本院判決如左：
    主  文
上訴駁回。
    理  由
按刑事訴訟法第三百七十七條規定，上訴於第三審法院，非以判決違背法令為理由，
不得為之。是提起第三審上訴，應以原判決違背法令為理由，係屬法定要件。如果上
訴理由狀並未依據卷內訴訟資料，具體指摘原判決不適用何種法則或如何適用不當，
或所指摘原判決違法情事，顯與法律規定得為第三審上訴理由之違法情形，不相適合
時，均應認其上訴為違背法律上之程式，予以駁回。本件原判決認定上訴人甲○○有
其事實欄所載之犯行，已詳述其所憑之證據及認定之理由。對於上訴人所為係為解決
魏崇仁︵已死亡︶與告訴人陳中文間之債務，由魏崇仁找﹁阿興﹂陪同伊前往，﹁阿
興﹂再找三個人及帶槍彈之事，伊均不知情，債務問題談不攏，伊先離開，並不知開
槍之事，不可能與之有犯意聯絡云云之辯解，認係空言飾詞，不足採信，亦依調查所
得之證據資料詳加指駁及說明。因而撤銷第一審科刑之判決，改判依牽連犯及想像競
合犯從一重適用修正前槍砲彈藥刀械管制條例第七條第四項論處上訴人共同未經許可
，無故持有手槍罪刑︵處有期徒刑二年六月︶。上訴人仍表不服，提起第三審上訴，
其上訴意旨略謂：︵一︶、本件係告訴人向上訴人索取借款利息，嗣由告訴人開支票
由魏崇仁先付款，約定如上訴人與魏崇仁合夥之公司虧損，上訴人無從分得紅利，告
訴人仍應清償，是上訴人與告訴人間並無利息債務，係告訴人與魏崇仁間有附條件之
借貸關係，而當時告訴人並無持有上訴人欠款之憑證，上訴人一再辯稱並無協調債務
不成即教訓告訴人之動機，且係於上訴人離去後，﹁阿興﹂之同夥因惱羞成怒，超出
保護上訴人之原意，臨時起意開槍傷害告訴人，原判決不採納上訴人上開辯解，未說
明其理由，有判決理由不備之違法。另告訴人於警詢供述，於開槍前，在場三人中一
人曾提出由告訴人背書交給魏崇仁之本票向告訴人要錢，開槍的人魏崇仁應認識，且
與之有關；於檢察官偵查時供謂，依其回憶上訴人可能未料到會有開槍的結果，可能
上訴人向他們提一下，他們即跟過來，看有無利可圖，黑道討債即如此；原判決對上
開有利之證據未說明不採納之理由，同有判決理由不備之違誤。︵二︶、本件實係﹁
阿興﹂等人為逃避刑責而將槍彈交付嫁禍予上訴人，上訴人為證明清白始自動投案報
繳槍彈，原判決竟以之為不利於上訴人之認定，其採證有違經驗法則云云。惟查：︵
一︶、原判決於理由欄二之(一)、(二)、(三)以係因上訴人欠告訴人債務，告訴人邀上訴人
商談，上訴人帶同﹁阿興﹂者及另三名男子前往，商談未果，於上訴人與﹁阿興﹂離
去未久，告訴人即遭三名男子中之一人開槍傷及右大腿等情，業據告訴人指訴綦詳，
並有其驗傷單及扣案之槍彈可稽。且魏崇仁於警詢亦稱上訴人與告訴人間確有債務問
題未解決，而上訴人於偵查中供稱﹁阿興﹂及另三名男子係其帶同前往，離開西餐廳
不久，﹁阿興﹂自後追來，交予一牛皮紙袋，說已教訓告訴人，與告訴人有金錢往來
，有債務而約定見面商談，告訴人所開之支票係其交予﹁阿興﹂，要替其與告訴人協
調抵債一事，為認定上訴人有本件犯行所憑之證據。並就其所辯，並非商談解決其與
告訴人之債務，由三名男子中一人於開槍前提出告訴人交付魏崇仁之支票，可見係解
決告訴人與魏崇仁間之債務，其並不知三人帶槍開槍之事等語，亦已詳述不足採納之
理由。從形式上觀察，並無上訴意旨所指判決理由不備之違法情事。另告訴人於警詢
固曾供稱開槍之人魏崇仁應認識，且與之有關等語，縱屬實情，亦不影響原判決上開
事實之認定。至告訴人於檢察官偵查中所供依其回憶上訴人可能未料到會有開槍的結
果，可能上訴人向他們提一下，他們即跟過來等語；乃告訴人之個人意見與推測之詞
，依法本不得作為證據，原判決未於理由中說明不予採納，尚難指為有理由不備之違
誤。︵二︶、上訴人於檢察官偵查時已供認﹁阿興﹂走後其即打開牛皮袋發現是二支
槍，原判決乃於理由欄二之(四)及三以槍彈取得不易，且黑市價格昂貴，如開槍與其無
關，何以﹁阿興﹂會將槍彈交予上訴人，並告知已教訓告訴人，槍枝如係要交還魏崇
仁，何以上訴人事發後不交予魏崇仁，亦不丟棄，竟藏置一星期後始持以投案，因而
為上訴人不利之認定。其採證認事，顯無違背客觀存在之經驗法則可言。上訴意旨無
非就原判決已說明之事項，再為事實上之爭辯，復徒憑個人意見，對原審採證認事及
證據證明力判斷之適法職權行使，任意指摘，俱非適法之第三審上訴理由。應認其上
訴為違背法律上之程式，予以駁回。
據上論結，應依刑事訴訟法第三百九十五條前段，判決如主文。
中      華      民      國    九十二    年      四      月     三十     日
                              最高法院刑事第十二庭
                                  審判長法官  張  淳  淙
                                        法官  謝  俊  雄
                                        法官  蘇  振  堂
                                        法官  張  春  福
                                        法官  呂  丹  玉
      右正本證明與原本無異
                                              書  記  官
中      華      民      國    九十二    年      五      月      七      日


司法院資訊處製作；財團法人民間司法改革基金會備份。
